【裁判字號】    84,自,101
【裁判日期】    890831
【裁判案由】    瀆職等
【裁判全文】
臺灣桃園地方法院刑事裁定                    八十四年度自字第一一號
    自  訴  人  辛○○
    被      告  乙○○
                庚○○
                丁○○
                戊  ○
                丙○○
右列被告因瀆職等案件，經自訴人提起自訴，本院裁定如左：
    主  文
自訴駁回。
    理  由
一、按法院或受命法官，得於自訴案件第一次審判期日前，訊問自訴人、被告及蒐集
    或調查證據之結果，如認為案件有刑事訴訟法第二百五十二條至第二百五十四條
    之情形者，得以裁定駁回其自訴，同法第三百二十六條第三項定有明文。
二、本件自訴意旨略以：緣自訴人辛○○於民國（下同）六十六年間因殺人案判無期
    徒刑，入綠島監獄服刑，先後兩次由綠島監獄移台北監獄第一分監治療，即六十
    九年一月二十三日至七十年十月二十七日及七十一年九月二十四日至七十二年四
    月二十一日止，於第二次入該監時（即七十一年九月二十四日），首日就由管理
    員即被告己○○（另以不受理判決審結）以「你為何那麼快又回來，是不是這裡
    太好，還是不給面子，擺明了本監的治療都無效」之理由，加以寬布條綑綁四肢
    於床檯上，由天黑至翌日天亮始解除，由於綑綁四肢很緊，以致血液不流通，而
    手腳掌皆腫，痛苦莫名，故於接見時特請家父羅壽來向法務部申訴陳情，未幾法
    務部專員來監探詢，並作筆錄，自訴人當時希望得到合理之處遇，越日管理員即
    被告丁○○即當面告知：「若死人才會徹查，其他皆不了了之」云云，為此自訴
    人便惶惶不可終日，約兩天後該監護士即被告庚○○（自訴狀誤繕為徐素真）就
    夥同雜役一名入房，謂打營養針，當時已有警覺，告知不想施打，然雜役強制按
    住施打一針，被告庚○○稱：「你不吃飯，就讓你難過」云云，當時不解其意，
    第二天即覺心跳加速，痛苦異常，無法坐臥，不知何時方能藥效解除，自訴人乃
    拍打敲閉鎖之門，亟盼獲救解除，不料遭不知名之管理員及雜役按捺於床檯，仍
    以布條綑綁四肢於床上，被告戊○職司醫師，即以大型點滴瓶施打，惟其不以手
    靜脈注入，反以針頭朝右大腿隨意一插，時間長達至翌日，且連續打好幾瓶點滴
    ，因自訴人受不了，一直呼喊，乃被口塞毛巾，覆以口罩固定，使自訴人無法叫
    喊，僅留鼻孔呼吸，餘全身無法動彈，是為人間煉獄，嗣熬到天亮，由該舍被告
    甲○○（另以不受理判決審結）始命解綁，不久自訴人因房中地板破爛，將爛皮
    撕下丟棄，雜役告訴甲○○，即夥同被告沈醫師（即丙○○）前來，並謂「你發
    作破壞公物，上次來每天給你那麼多菸抽，你竟向法務部申訴，太不夠意思」之
    理由，又以同樣手法綑綁自訴人，自訴人如前受不了叫喊，仍再固定毛巾、口罩
    ，有當時任分監長之被告乙○○巡視，向其求助，竟謂「綁緊，塞緊，又不會死
    人的」，數日後自訴人房內日光燈未亮，後飭人來修，拆開燈罩壓克力，發現裡
    面之日光燈管爆碎，甲○○便謂「是你打破的」云云，修好後，即不分青紅皂白
    ，再施前計，綁緊於床檯，至此已成麻木，形同「活死人」，翌晨甲○○上班始
    准警察入內，夥同查看，甲○○謂「我們馬上把他解開，他病發作」，解綁後直
    至七十二年四月二十一日始送回綠島監獄服刑。綜上，自訴人所述皆為實在，被
    告等人顯慘無人道，惡意凌虐人犯，致自訴人罹患心房傳導障礙之重疾，因認被
    告乙○○、庚○○、丁○○、戊○、丙○○共同涉有刑法第一百二十六條第一項
    、第二項之凌虐人犯及同法第二百七十八條第一項之重傷害等罪嫌云云。
三、按犯罪應依證據認定之，無證據不得推定其犯罪事實，刑事訴訟法第一百五十四
    條定有明文。訊據被告庚○○、丁○○、丙○○均堅決否認有何上開凌虐人犯等
    犯行，被告庚○○辯稱：辛○○本身有妄想症，伊沒有講「你如果不吃飯，我就
    讓你難看」，而且他第一次移監過來（六十九年間），他就說心臟有問題，這有
    伊當時做的護理紀錄可循，七十一年間他第二次再移來分監，他精神狀況有異，
    當時的醫師戊○有開鎮定劑，伊是遵照該診斷書處方打的鎮定劑，這是他自訴伊
    等打針的第一次，第二次是姚醫師幫他打葡萄糖的點滴，因為他不吃飯，打點滴
    給他補充營養等語，被告丁○○辯稱：他精神有異，喜歡說謊，伊沒有強灌他食
    物，他若覺得身體不適，自有醫師幫他診斷，根本不需要伊動手等語，被告丙○○則辯稱：伊沒有強幫他打大點滴，但因為他長期拒食，伊等可能有強灌他食物
    ，且當時打的點滴，百分之五十的葡萄糖，其他是鎮定之類，鎮定劑部分是用針
    筒注射，不會用大點滴，至辛○○是否有心臟疾病，都是他自己講的，伊等並未
    發現等語。
四、經查，本件除自訴人單一之指述外，均未提出其他證據如診斷證明書或病歷資料
    等證物，或相當其他共聞共見得參互佐證之證人，以供本院調查，已難謂證據充
    足。又觀諸被告即時任台灣台北監獄桃園第一分監護士庚○○庭呈之醫囑單所載
    ，為自訴人所施打之點滴大部分係葡萄糖，另有注射鎮定劑之類藥物，惟並無其
    他有關心臟方面之藥品，再者自訴人自七十一年九月二十四日起至七十二年四月
    二十一日止，即由台灣綠島監獄移監至台灣台北監獄期間，僅曾主訴心臟方面不
    服舒，但並未檢查出心臟有何異樣，此有台灣台北監獄八十四年九月五日北監璧
    桃字第八二二一號函附病歷資料乙份可稽，且依卷附自訴人從七十二年起在台灣
    綠島監獄之病歷資料以觀，除有「心悸」之情形外，並無心房傳導障礙之症狀，
    有該監八十四年九月二十五日綠監衛字第一三四七號函附病歷資料影本乙份足憑
    ，況縱自訴人有「心悸」之症狀，亦難以證明被告乙○○等人有何凌虐人犯等不
    法情事。參以自訴人曾於八十二年四月間犯下危害飛航安全、恐嚇公眾及恐嚇取
    財未遂等罪，經法院判處有期徒刑五年，並認自訴人為慢性精神分裂並合併反社
    會性格違常，於犯案當時精神狀態為精神耗弱之程度，故諭知於刑之執行完畢或
    赦免後，令入相當處所，施以監護二年確定在案，此有台灣高等法院八十三年度
    上更（一）字第八九九號及最高法院八十四年度台上字第五０五九號刑事判決書
    各乙份可按，自訴人既患有精神分裂症，或對於本件犯罪事實之構成，有妄想及
    神智恍惚之情形，乃提起本件自訴，實非無可能。此外，別查無其他積極證據足
    資認定被告乙○○等人有何上開凌虐人犯等犯行，尚不能徒憑自訴人單一之指述
    而無任何補強證據即遽入人於罪。綜上所述，被告等人犯罪嫌疑顯有不足，揆諸
    首揭說明，爰依法裁定駁回本件自訴，以期適法。
據上論斷，應依刑事訴訟法第三百二十六條第三項、第二百五十二條第十款，裁定如
主文。
中      華      民      國      八十九      年      八    月    三十一  日
                                臺灣桃園地方法院刑事第二庭
                                    法  官    李  育  仁
右正本證明與原本無異。
如不服本裁定，應於裁定送達後五日內向本院提出抗告狀。
                                    書記官    王  泰  元
中        華        民        國        八十九   年   九   月    七    日


司法院資訊處製作；財團法人民間司法改革基金會備份。
